Inventaris van bestekken van Rijkswaterstaat en van de Dienst der Zuiderzeewerken, 1930-1961
Nationaal Archief, Den Haag
Waterstaatsbestekken, 1930-1961; Bestekken Zuiderzeewerken, 1920-1980
Waterstaatsbestekken
W23237
24.00 meter; 190 inventarisnummers.
Normale geschreven, getypte en gedrukte documenten, geen bijzondere handschriften.
Nationaal Archief, Den Haag
Ministerie van Openbare Werken en Wederopbouw, Directie van de Waterstaat, 1945-1948
Ministerie van Verkeer en Waterstaat, Directie van de Waterstaat, 1947-1966
Ministerie van Waterstaat en Wederopbouw, Directie van de Waterstaat, 1945
Ministerie van Waterstaat, Afdeling Waterstaat, 1906-1930
Ministerie van Waterstaat, Directie van de Waterstaat, 1930-1945
Het archief bevat de bestekken van nieuwbouw- en onderhoudswerken van Rijkswaterstaat en van de Dienst der Zuiderzeewerken.
Archiefvorming
Geschiedenis van de archiefvormer
Tussen het departement en de ingenieurs van Rijkswaterstaat in de regionale directies, bestond een bepaalde werkverdeling. Het ministerie in Den Haag hield zich vooral bezig met het beleid: de voorbereiding en wijziging van wet- en regelgeving, de bestuurlijke voorbereiding van grotere openbare werken, het opmaken van begrotingen en het verrichten van financiële controle. Het korps ingenieurs was vooral met uitvoerende taken belast: het ontwerpen van nieuwe projecten en onderhoudswerken, het opmaken van berekeningen en bestekken, het rapporteren over de aanbestedingen en het houden van toezicht op de uitvoering van werken. In veel gevallen was wel de toestemming van het ministerie vereist. Ook de vaststelling van de bestekken was aan de goedkeuring van de minister onderworpen.
Vrijwel alle werken werden in het openbaar aanbesteed. In 1817 werd een aanbestedings¬reglement vastgesteld, dat ruim honderd jaar van kracht bleef. Voor de opstelling van bestek¬ken golden de 'Algemene Voorschriften' van de Waterstaat, daterend uit 1839 en later regelmatig aangepast. Sommige werken werden in concessie uitgevoerd, echter onder toezicht van het Rijk. Tot 1860 werden grote werken als regel in meerdere duidelijk afgebakende bestekken aanbesteed en waren verscheidene aannemers erbij betrokken. Na dat jaar ging het Rijk bij omvangrijke projecten liever met één partner in zee. Dit leidde tot schaalvergroting: verscheidene aannemers gingen als vennoten een firma vormen, die wel in staat was grote werken uit te voeren.
Geschiedenis van het archiefbeheer
Omdat er altijd ten behoeve van de aannemers, die aan de aanbesteding wilden deelnemen altijd meerdere exemplaren nodig waren, zijn de bestekken gedrukt. Aannemers konden deze bestekken aanschaffen, en vervolgens op het werk inschrijven. Bij het ministerie zijn deze bestekken tot een serie gevormd en ingebonden. Bij de verschillende archiefoverdrachten zijn de bestekken als deelserie met het hoofdarchief van de afdeling, later Directie van de Waterstaat meegekomen. Slechts de jongste blok is als afzonderlijk bestand overgebracht.
De verwerving van het archief
Het archief is krachtens bepalingen van de Archiefwet overgebracht.
Inhoud en structuur van het archief
2.16
Inhoud
Van de volgende soorten objecten zijn bestekken aanwezig: zeeweringen (o.m. zeedijken, kusten, afsluitdijken, calamiteuse polders), rivieren (o.m. rivierdijken, dammen, kaden, kribben, kanalisatie, stuwen), kanalen en vaarten (o.m. schutsluizen, wachterswoningen), havens (o.m. zeehavens, havendammen, kranen, dokken, doksluizen), bedijkingen, droogmakerijen, inpolderingen, stoomgemalen, wegen (o.m. bestrating, bruggen, tolgaarderswoningen, duikers), gebouwen (o.m. paleizen, huizen, ministeriegebouwen, scholen). Het gaat hierbij uiteraard alleen om objecten die in beheer zijn geweest van Rijkswaterstaat. Bij veel bestekken horen tekeningen, niet gekleurd, maar wel instructief.
De series bestekken zijn niet compleet. Tot 1956 ontbreekt er incidenteel een bestek, maar vanaf dat jaar vertonen de series grotere hiaten.
Ordening van het archief
De bestekken zijn in twee series te verdelen: de reguliere bestekken van Rijkswaterstaat en de bestekken van de Dienst Zuiderzeewerken. Vervolgens zijn ze per dienstjaar genummerd.
Aanwijzingen voor de gebruiker
Openbaarheidsbeperkingen
Volledig openbaar.
Materiële beperkingen
Het archief kent geen beperkingen voor het raadplegen van stukken als gevolg van slechte materiële staat.
Andere toegang
Op de bestekken is een digitale index beschikbaar.
Aanvraaginstructie
Openbare archiefstukken kunnen online worden aangevraagd en gereserveerd. U kunt dit ook via de terminals in de studiezaal van het Nationaal Archief doen. Om te kunnen reserveren dient u de volgende stappen te volgen:
U maakt een profiel aan op www.gahetna.nl, en logt vervolgens in
Via de archiefinventaris (alleen de beschrijvingen met rode nummers) selecteert u het gewenste archiefstuk door op de knop 'Reserveren' te klikken
In het volgende scherm geeft u aan op welke dag u het archiefstuk wilt inzien
Indien u zich bevindt in de studiezaal en een tafelnummer heeft ontvangen kunt u dit nummer vermelden. Als u geen tafelnummer heeft kunt u tafelnummer 777 laten staan
Vervolgens bevestigt u uw reservering door deze te versturen.
Verwant materiaal
Beschikbaarheid van kopieën
De inventarisnummers van dit archief zijn niet in kopievorm beschikbaar.
Verwante archieven
De oudere bestekken bevinden zich in:
1814-1877: Inventaris van het archief van het Ministerie van Binnenlandse Zaken, Afdeling Waterstaat, 1814-1877, nummer toegang 2.04.07, inv.nrs. 5782-5843, 5861-5901. Omvang 13,2 m.
1878-1905: Inventaris van het archief van het Ministerie van Waterstaat, Handel en Nijverheid: Afdeling Waterstaat A / I en III, (1822) 1878-1905 (1926), nummer toegang 2.16.01, inv.nrs. 2417-2474. Omvang 9,5 meter
1906-1929: Inventaris van het archief van het Ministerie van Waterstaat: Afdeling Waterstaat A; Afdeling Waterstaat T, 1906-1929, nummer toegang 2.16.05, inv.nrs. 2939-3047, 3051. Omvang 11 meter
Beschrijving van de series en archiefbestanddelen
- Bestekken van Rijkswaterstaat, 1930-1961; 1-152; 152 pakken
  Op de bestekken is een digitale index beschikbaar.
  - 1930, nrs. 1 - 72, 1
  - 1930, nrs. 73 - 119, 2
  - 1930, nrs. 120 - 199, 3
  - 1930, nrs. 200 - 257, 4
  - 1930, nrs. 258 - 289, 5
  - 1931, nrs. 1 - 56, 6
  - 1931, nrs. 57 - 102, 7
  - 1931, nrs. 103 - 198, 8
  - 1931, nrs. 199 - 250, 9
  - 1931, nrs. 251 - 291, 10
  - 1932, nrs. 1 - 42, 11
  - 1932, nrs. 43 - 66, 12
  - 1932, nrs. 67 - 112, 13
  - 1932, nrs. 113 - 170, 14
  - 1932, nrs. 171 - 195, 15
  - 1932, nrs. 196 - 247, 16
  - 1933, nrs. 1 - 63, 17
  - 1933, nrs. 64 - 100, 18
  - 1933, nrs. 101 - 151, 19
  - 1933, nrs. 152 - 190, 20
  - 1933, nrs. 192 - 231, 21
  - 1933, nrs. 232 - 263, 22
  - 1933, nrs. 264 - 295, 23
  - 1934, nrs. 1 - 58, 24
  - 1934, nrs. 59 - 86, 25
  - 1934, nrs. 87 - 109, 26
  - 1934, nrs. 110 - 142, 27
  - 1934, nrs. 143 - 188, 28
  - 1934, nrs. 189 - 226, 29
  - 1934, nrs. 227 - 233, 30
  - 1935, nrs. 1 - 48, 31
  - 1935, nrs. 49 - 93, 32
  - 1935, nrs. 94 - 155, 33
  - 1935, nrs. 156 - 189, 34
  - 1935, nrs. 190 - 211, 35
  - 1936, nrs. 1 - 70, 36
  - 1936, nrs. 72 - 125, 37
  - 1936, nrs. 126 - 159, 38
  - 1936, nrs. 160 - 200, 39
  - 1937, nrs. 1 - 49, 40
  - 1937, nrs. 50 - 82, 41
  - 1937, nrs. 83 - 111, 42
  - 1937, nrs. 112 - 147, 43
  - 1937, nrs. 148 - 177, 44
  - 1937, nrs. 178 - 189, 45
  - 1937, nrs. 190 - 217, 46
  - 1937, nrs. 218 - 244, 47
  - 1937, nrs. 245 - 268, 48
  - 1938, nrs. 1 - 74 en 91?, 49
  - 1938, nrs. 76 - 112, 50
  - 1938, nrs. 113 - 155, 51
  - 1938, nrs. 156 - 194, 52
  - 1938, nrs. 195 - 238, 53
  - 1938, nrs. 239 - 275, 54
  - 1939, nrs. 1 - 61, 55
  - 1939, nrs. 62 - 100, 56
  - 1939, nrs. 102 - 127, 57
  - 1939, nrs. 128 - 179, 58
  - 1939, nrs. 180 - 215, 59
  - 1939, nrs. 216 - 257, 60
  - 1939, nrs. 258 - 290, 61
  - 1939, nrs. 291 - 305, 62
  - 1939, nrs. 306 - 316, 1940, nrs. 1 - 56; 63
  - 1940, nrs. 57 - 93, 64
  - 1940, nrs. 94 - 128, 65
  - 1940, nrs. 129 - 173, 66
  - 1940, nrs. 174 - 193, 67
  - 1941, nrs. 1 - 49, 68
  - 1941, nrs. 50 - 91, 69
  - 1941, nrs. 92 - 126, 70
  - 1941, nrs. 127 - 178, 71
  - 1942, nrs. 1 - 85, 72
  - 1943, nrs. 1 - 16, 1946, nrs. 1 - 61; 73
  - 1947, nrs. 1 - 72, 74
  - 1947, nrs. 73 - 123, 75
  - 1947, nrs. 124 - 166, 76
  - 1947, nrs. 167 - 215, 77
  - 1948, nrs. 1 - 75, 78
  - 1948, nrs. 76 - 125, 79
  - 1948, nrs. 126 - 213, 80
  - 1949, nrs. 1 - 79, 81
  - 1949, nrs. 80 - 120, 82
  - 1949, nrs. 121 - 168, 83
  - 1950, nrs. 1 - 47, 84
  - 1950, nrs. 48 - 99, 85
  - 1950, nrs. 100 - 126, 86
  - 1950, nrs. 127 - 167, 87
  - 1950, nrs. 168 - 206, 88
  - 1950, nrs. 207 - 235, 89
  - 1951, nrs. 1 - 54, 90
  - 1951, nrs. 55 - 94, 91
  - 1951, nrs. 95 - 130, 92
  - 1951, nrs. 131 - 168, 93
  - 1951, nrs. 169 - 218, 94
  - 1952, nrs. 1 - 70, 95
  - 1952, nrs. 71 - 120, 96
  - 1952, nrs. 121 - 159, 97
  - 1952, nrs. 160 - 190, 98
  - 1952, nrs. 191 - 223 en 221?, 99
  - 1953, nrs. 1 - 62, 100
  - 1953, nrs. 63 - 99, 101
  - 1953, nrs. 101 - 141, 102
  - 1953, nrs. 142 - 186, 103
  - 1953, nrs. 187 - 216, 104
  - 1954, nrs. 1 - 84, 105
  - 1954, nrs. 85 - 145, 106
  - 1954, nrs. 146 - 185, 107
  - 1954, nrs. 186 - 237, 108
  - 1955, nrs. 1 - 92, 109
  - 1955, nrs. 93 - 163, 110
  - 1955, nrs. 164 - 189, 111
  - 1955, nrs. 190 - 226, 112
  - 1955, nrs. 227 - 251, 113
  - 1956, nrs. 6 - 100, 114
  - 1956, nrs. 102 - 150, 115
  - 1956, nrs. 151 - 188, 116
  - 1956, nrs. 189 - 224, 117
  - 1957, nrs. 2 - 99, 118
  - 1957, nrs. 101 - 149, 119
  - 1957, nrs. 151 - 181, 120
  - 1957, nrs. 182 - 214, 121
  - 1958, nrs. 5 - 94, 122
  - 1958, nrs. 101 - 150, 123
  - 1958, nrs. 152 - 200, 124
  - 1958, nrs. 201 - 250, 125
  - 1958, nrs. 251 - 275, 126
  - 1958, nrs. 276 - 305, 127
  - 1959, nrs. 1 - 50, 128
  - 1959, nrs. 51 - 100, 129
  - 1959, nrs. 101 - 150, 130
  - 1959, nrs. 151 - 175, 131
  - 1959, nrs. 176 - 200, 132
  - 1959, nrs. 201 - 225, 133
  - 1959, nrs. 226 - 250, 134
  - 1959, nrs. 252 - 282, 135
  - 1960, nrs. 1 - 40, 136
  - 1960, nrs. 41 - 91, 137
  - 1960, nrs. 92 - 147, 138
  - 1960, nrs. 148 - 179, 139
  - 1960, nrs. 180 - 209, 140
  - 1960, nrs. 210 - 238, 141
  - 1960, nrs. 239 - 261, 142
  - 1960, nrs. 262 - 293, 143
  - 1960, nrs. 298 - 303, 144
  - 1960, nrs. 304 - 311, 145
  - 1961, nrs. 1 - 57, 146
  - 1961, nrs. 58 - 104, 147
  - 1961, nrs. 105 - 152, 148
  - 1961, nrs. 153 - 163, 149
  - 1961, nrs. 164 - 209, 150
  - 1961, nrs. 210 - 242, 151
  - 1961, nrs. 243 - 260, 152
- Bestekken van de Dienst der Zuiderzeewerken., 1920-1980; 153-190; 38 pakken
  De Dienst der Zuiderzeewerken was belast met de aanleg van de dijken tot afsluiting van de Zuiderzee en met de drooglegging van delen van het IJsselmeer. Aangelegd zijn de Amsteldiepdijk tussen het vaste land van Noord Holland en het eiland Wieringen, de Afsluitdijk tussen Wieringen en Zurich (Friesland), alsmede de proefpolder bij Andijk, de Wieringermeerpolder, de Noordoostpolder, Oostelijk Flevoland en Zuidelijk Flevoland. De Markerwaard is niet aangelegd, behoudens de dijk van Lelystad naar Enkhuizen.
  - 1920-1925, nrs. 1 - 25, 153
  - 1925-1928, nrs. 26 - 50, 154
  - 1928-1930, nrs. 51 - 92, 155
  - 1930-1931, nrs. 93 - 124, 156
  - 1931-1933, nrs. 125 - 200, 157
  - 1933-1937, nrs. 201 - 273, 158
  - 1938-1939, nrs. 274 - 322, 159
  - 1939-1940, nrs. 323 - 355, 160
  - 1940-1942, nrs. 356 - 400, 161
  - 1942-1943, 1946-1948, nrs. 401 - 500, 162
  - 1948-1949, nrs. 501 - 600, 163
  - 1949-1952, nrs. 601 - 700, 164
  - 1952-1953, nrs. 701 - 750, 165
  - 1953-1955, nrs. 751 - 800, 166
  - 1955-1957, nrs. 801 - 850, 167
  - 1957-1958, nrs. 851 - 900, 168
  - 1958-1959, nrs. 901 - 950, 169
  - 1959-1960, nrs. 951 - 1000, 170
  - 1960-1961, nrs. 1001 - 1040, 171
  - 1961-1962, nrs. 1041 - 1079, 172
  - 1962-1963, nrs. 3074 - 3200, 173
  - 1963-1964, nrs. 3202 - 3397, 174
  - 1964-1965, nrs. 3405 - 3541, 175
  - 1965-1966, nrs. 3561 - 3700, 176
  - 1966-1967, nrs. 3701 - 3791, 177
  - 1967-1968, nrs. 3803 - 3910, 178
  - 1968-1969, nrs. 3912 - 3970, 179
  - 1969-1970, nrs. 3971 - 4104, 180
  - 1970-1971, nrs. 4108 - 4302, 181
  - 1971-1972, nrs. 4286 - 4360, 182
  - 1970-1973, nrs. 4149 - 4406, 183
  - 1973, nrs. 4409 - 4500, 184
  - 1973-1974, nrs. 4505 - 4585, 185
  - 1974-1976, nrs. 4586 - 4692, 186
  - 1976-1977, nrs. 4702 - 4769, 187
  - 1976-1977, nrs. 4771 - 4824, 188
  - 1980, nrs. 4948 - 5046, 189
  - 1927-1941, nrs. 1 - 39, Werken Wieringermeer, 190